臺灣高雄地方法院刑事判決
111年度交訴字第17號
公  訴  人  臺灣高雄地方檢察署檢察官
被      告  簡信華



上列被告因過失致死案件，經檢察官提起公訴（110年度偵字第1
7382號、111年度偵字第61號），因被告於本院準備程序時就被
訴事實為有罪之陳述，經告知簡式審判程序之旨，並聽取被告、
與公訴人之意見後，合議庭裁定由受命法官依簡式審判程序獨任
審理，判決如下：
    主  文
簡信華犯過失致人於死罪，處有期徒刑陸月，如易科罰金，以新
臺幣壹仟元折算壹日。緩刑貳年。
    事  實
一、簡信華領有普通小型車駕駛執照，於民國110年8月15日8時1
    0分許，駕駛車牌號碼00-0000號自用小客貨車前往工作之際
    ，沿高雄市三民區九如二路東往西方向行駛，行經九如二路
    與重慶街交岔路口時，本應注意汽車行車速度不得超過50公
    里，行駛時並應注意車前狀況，隨時採取必要之安全措施，
    而依當時天候晴、日間有自然光線、柏油路面乾燥無缺陷、
    無障礙物、視距良好，並無不能注意之情事，竟疏未注意而
    貿然以約每小時54公里之時速超速行駛在九如二路上，於行
    至上開路口時，已見九如二路東西向號誌轉換為圓形黃燈，
    表示即將喪失通行路權，仍未注意車前狀況並隨時採取必要
    之安全措施，維持原時速駛入上開路口，適有邱月霞騎乘車
    牌號碼000-000號輕型機車，沿九如二路西向東方向行駛至
    上開路口，亦疏未注意遵守九如二路西向東方向當時為圓形
    紅燈之號誌指示，復未依兩段方式左轉，逕行自九如二路西
    向東方向之內側車道超越停止線後左轉駛入上開路口，簡信
    華所駕車輛之車頭直接撞擊邱月霞所騎機車之右側車身，邱
    月霞因而人車倒地，經緊急送往高雄醫學大學附設中和紀念
    醫院（下稱高醫）急救，仍於同日9時21分許因頭部外傷併
    顏面擦挫傷、胸腹鈍瘀傷、左側血胸、肢體多處擦傷導致創
    傷性休克，到院前已心跳休止，急救後仍傷重不治死亡。簡
    信華於肇事後在有偵查犯罪職權之機關或公務員尚未發覺其
    犯罪前，向據報到場之員警表明其為肇事者，自首而接受裁
    判。
二、案經邱月霞之子女陳素鳳、陳明川、配偶陳仙地告訴及高雄
    市政府警察局三民第一分局報告臺灣高雄地方檢察署檢察官
    偵查起訴。
    理  由
壹、程序方面
    本件被告簡信華所犯之罪係死刑、無期徒刑、最輕本刑3年
    以上有期徒刑以外之罪，其於準備程序中就被訴事實為有罪
    之陳述，經法官告知簡式審判程序之旨，並聽取公訴人及被
    告之意見後，本院認宜進行簡式審判程序，依刑事訴訟法第
    273條之1第1項規定，由合議庭裁定進行簡式審判程序。又
    本件之證據調查，依刑事訴訟法第273條之2規定，不受同法
    第159條第1項、第161條之2、第161條之3、第163條之1及第
    164條至第170條規定之限制，均合先敘明。
貳、實體方面
一、認定事實所憑證據及理由
㈠、上揭犯罪事實，業據被告於本院審理時坦承不諱（見本院卷
    第226、246頁），並有道路交通事故現場圖、調查報告表（
    一）、（二）-1、談話紀錄表、自首情形紀錄表、號誌時制
    計畫表、被告與邱月霞之駕駛證照、所駕車輛詳細資料表、
    被告之酒精測定紀錄表、邱月霞之抽血檢驗報告、高醫疑非
    病死病歷摘要報告表、診斷證明書、相驗屍體證明書、檢驗
    報告書、現場照片及本院勘驗被告所駕車輛行車紀錄器及道
    路監視畫面之勘驗筆錄、擷取照片、三民第一分局111年5月
    24日回函與員警職務報告、更新後之現場圖、三民第一分局
    111年7月15日回函與更新後之現場圖（見相字卷第39至63頁
    、第83至89頁、第123至133頁、本院卷第27至55頁、第61至
    65頁、第80頁、第83至102頁、第185至187頁）在卷可稽，
    足徵被告任意性自白與事實相符。 
㈡、按汽車行車速度，依速限標誌或標線之規定，無速限標誌或
    標線者，行車時速不得超過50公里，行駛時並應注意車前狀
    況，隨時採取必要之安全措施，道路交通安全規則第93條第
    1項第1款前段、第94條第3項分別定有明文。另圓形黃燈用
    以警告車輛駕駛人及行人，表示紅色燈號即將顯示，屆時將
    失去通行路權，道路交通標誌標線號誌設置規則第206條第4
    款亦有明文，可知圓形黃燈期間駕駛人固仍能通行，但黃燈
    係在綠燈與紅燈間作為緩衝，並提醒駕駛人隨時可能失去通
    行路權，駕駛人見圓形黃燈亮起後對於前方路況自應更加注
    意，隨時採取必要之安全措施或減速準備停車。查被告已坦
    承其當時確有超速行駛之情，行經上開路口時亦未注意車前
    狀況，作隨時停車之準備（見本院卷第77、226頁），復經
    高雄市政府交通局車輛行車事故鑑定委員會依被告所駕車輛
    之行車紀錄器畫面計算，被告之車輛行經事故前1組車道線
    合計10公尺距離，耗時20/30秒，概估車速為15公尺/秒，換
    算時速為54公里/小時，有該委員會110年12月17日回函（見
    偵卷第151頁）在卷。再經本院勘驗前開行車紀錄器，被告
    於尚未駛抵九如二路口之機車停等區前，九如二路東往西方
    向之號誌已轉為圓形黃燈，斯時更已清楚可見邱月霞騎乘之
    機車行駛於重慶街南北向之行人穿越道上，被告駛入路口時
    其行向雖仍為圓形黃燈而可通行，但被告直至發生碰撞前，
    始終保持固定速度行駛，無任何急煞、明顯減速或按鳴喇叭
    示警之舉，有前揭勘驗筆錄及擷取照片可按，已足認定被告
    確有違反上揭注意義務。又被告之車輛於發生碰撞後，未於
    道路上留有緊急煞車之煞車痕，但經分別測量「邱月霞所騎
    機車遭碰撞倒地，並遭被告所駕車輛推行後於道路上留下之
    刮地痕」及「九如二路東往西車道上，機車停等區最東側至
    前述刮地痕起始點」之距離，分別為15.2公尺及22.9公尺，
    亦有前開三民第一分局2次回函及更新後之現場圖可參，足
    徵被告於發生碰撞後僅需15.2公尺之距離即可完全停止，顯
    見被告如有遵守速限行駛，復有隨時注意車前狀況，見邱月
    霞有闖越紅燈及違規左轉之情形時立即減速，現場距離當足
    以及時反應並將車輛煞停，即不至發生本件事故。是被告既
    領有合格駕駛執照，當知悉並遵守上揭注意義務，且依當時
    視線及路況，並無不能注意之情事，竟仍疏未注意而肇致本
    次事故及邱月霞死亡之結果，此部分過失行為與因果關係甚
    為明確。高雄市政府交通局車輛行車事故鑑定意見書及覆議
    意見書（見偵卷第135至136頁、本院卷第193至194頁）亦分
    別認定被告超速及黃燈進入路口未注意車前狀況，同為肇事
    原因，覆議意見併認定被告有能力預期邱月霞轉彎之行為，
    卻於發生碰撞前無減速行為，應係進入路口時未注意車前狀
    況，致見邱月霞闖紅燈時無法採取適當安全措施等節，均與
    本院認定相同，鑑定意見當屬可採。
㈢、按車輛面對圓形紅燈表示禁止通行，不得超越停止線或進入
    路口；駕駛人駕駛汽車應遵守道路交通標誌、標線、號誌之
    指示；機車行駛至交岔路口，其轉彎應依標誌或標線之規定
    行駛，內側車道設有禁行機車標誌或標線者，應依兩段方式
    進行左轉，不得由內側或其他車道左轉，道路交通標誌標線
    號誌設置規則第206條第5款第1目、道路交通安全規則第90
    條第1項、第99條第2項第1款亦分別定有明文。查九如二路
    與重慶街口為三時相號誌設計，第一時相為九如路雙向對開
    、第二時相為九如路東往西遲閉、第三時相為重慶街雙向對
    開，有前述該路口號誌時制計畫表可憑。且經本院勘驗九如
    二路西往東方向之道路監視器，亦可見該路段之內側車道繪
    有「禁行機車」之道路標線，邱月霞進入路口時九如二路西
    往東方向則已為圓形紅燈，有前揭勘驗筆錄及擷取照片在卷
    ，佐以前認定被告之車輛進入路口時，九如二路東往西方向
    仍為圓形黃燈，堪認當時該路口號誌應處於第二時相（即僅
    東往西方向可通行），足徵邱月霞不但未遵守九如二路西往
    東方向當時圓形紅燈之號誌指示，逕自跨越停止線進入路口
    ，復未依兩段方式左轉，方導致車禍發生。邱月霞既領有合
    格駕駛執照，對此亦當知悉並遵守，依當時視線及路況，同
    無不能注意之情，竟疏未注意而與被告發生碰撞，對本次事
    故之發生亦有過失責任。上揭鑑定意見及覆議意見，同認邱
    月霞闖紅燈為肇事主因，與本院認定相同，鑑定意見當屬可
    採。至鑑定意見漏未認定邱月霞未依兩段方式左轉部分，則
    應予補充。惟邱月霞有無過失及過失輕重，僅得作為被告量
    刑及民事損害賠償責任多寡之參考因素，尚無解於被告刑事
    上過失責任之成立，併此敘明。
㈣、綜上所述，本案事證明確，被告犯行堪以認定，應依法論科
    。
二、論罪科刑
㈠、核被告所為，係犯刑法第276條之過失致人於死罪。被告於肇
    事後在未被有偵查犯罪職權之機關或公務員發覺前，主動向
    到場處理之員警坦承其為車禍肇事之人，此有前揭自首情形
    紀錄表在卷可查，堪認符合自首要件，酌依刑法第62條前段
    規定，減輕其刑。
㈡、爰審酌被告本應謹慎注意遵守交通規則，以保護其他用路人
    之生命、身體及財產之安全，卻僅為貪圖方便，未遵守行車
    速限，復於見圓形黃燈後仍未注意車前狀況，採取必要安全
    措施而貿然通過上開路口，導致本次車禍事故及邱月霞死亡
    之結果，使家屬承受親人離世之傷痛，違反義務之程度及所
    生損害均非甚微，所為自值非難。惟念及被告終能於本院審
    理期間坦承犯行，已展現悔過之意，並與邱月霞之繼承人均
    達成和解、賠償完畢，獲得其等之原諒，有本院調解筆錄、
    陳素鳳提出之刑事陳述狀、本院電話紀錄及被告陳報之匯款
    紀錄（見本院卷第175至176頁、第183頁、第211至221頁）
    在卷可按，堪信被告已盡力彌補損害。被告又無前科，有其
    前科表可按，素行尚可。且邱月霞就本次車禍同有闖越紅燈
    及未依兩段方式左轉之過失情節，並應負主要肇事責任，被
    告並非負全部過失責任，暨被告為高職畢業，目前打零工，
    月收入約新臺幣2萬元，雖無配偶及子女，但仍有父母需扶
    養，家境不好（見本院卷第246頁）等一切情狀，量處如主
    文所示之刑，並諭知易科罰金之折算標準。
㈢、末被告未曾因故意犯罪受有期徒刑以上刑之宣告，有其前科
    表可參，足見素行尚可，茲念其僅因一時失慮致罹刑章，犯
    後已坦承犯行，且於本院審理期間與告訴人達成和解、賠償
    完畢，獲得告訴人原諒，均如前述，告訴人所受損害已獲適
    當之填補，亦可見被告犯後彌補之態度，信其經此偵、審程
    序及罪刑宣告之教訓後，當知戒慎警惕而無再犯之虞，本院
    認為被告所受本案刑之宣告以暫不執行為適當，爰參考檢察
    官及被告之意見（見本院卷第247頁），依刑法第74條第1項
    第1款規定，併予宣告緩刑2年，以勵自新，並觀後效。又被
    告於緩刑期內不得有刑法第75條、第75條之1所列情事，併
    此指明。
據上論斷，應依刑事訴訟法第273條之1第1項、第299條第1項前
段，判決如主文。
本案經檢察官蘇聰榮提起公訴、檢察官李白松到庭執行職務。
中　　華　　民　　國　　111 　年　　9 　　月　　29　　日
                  刑事第三庭    法　官  王聖源
以上正本證明與原本無異。
如不服本判決應於收受送達後20日內向本院提出上訴書狀，並應
敘述具體理由；如未敘述上訴理由者，應於上訴期間屆滿後20日
內向本院補提理由書（均須按他造當事人之人數附繕本）「切勿
逕送上級法院」。
中　　華　　民　　國　　111 　年　　9 　　月　　29　　日
 　　　　　　　　　　　　　　　 書記官  陳瓊芳
　　　　　　　　　　　　　　　　
附錄本案論罪科刑法條：
刑法第276條：因過失致人於死者，處五年以下有期徒刑、拘役
或五十萬元以下罰金。